臺灣板橋地方法院民事判決　九十一年度訴字第一五三一號
　　原　　　告　綠如意公寓大廈管理委員會
　　法定代理人　丙○○
　　訴訟代理人　甲○○
　　被　　　告　丁○○
　　　　　　　　千翔保全股份有限公司
　　法定代理人　戊○○
　　訴訟代理人　己○○
　　　　　　　　乙○○
右當事人間請求侵權行為損害賠償事件，本院判決如左：
    主　　文
被告應連帶給付原告新台幣捌拾玖萬參仟捌佰參拾捌元，及被告丁○○部分自民國九
十一年八月二十三日起，被告千翔保全股份有限公司部分自民國九十一年七月十八日
起，均至清償日止，按週年利率百分之五計算之利息。
原告其餘之訴駁回。
訴訟費用由被告連帶負擔五分之四，餘由原告負擔。
本判決原告勝訴部分，於原告以面額新台幣參拾萬元之臺北縣板橋市農會文化辦事處
定期存款單為被告供擔保後得為假報行；但被告千翔保全股份有限公司如於假執行程
序實施前，以新台幣捌拾玖萬參仟捌佰參拾捌元為原告預供擔保後，得免為假執行。
原告其餘假執行之聲請駁回。
    事      實
甲、原告方面：
  一、聲明：被告應連帶給付原告新台幣（下同）一百一十二萬三千三百三十元及自
      起訴狀繕本送達翌日起至清償日止，按週年利率百分之五計算之利息，並陳明
      願以臺北縣板橋市農會（下稱板橋農會）文化辦事處定期存款單供擔保，請准
      宣告假執行。
  二、陳述：
  （一）原告與被告千翔保全股份有限公司（下稱千翔公司）簽訂有安全委託管理契
        約書（下稱安全契約書）及物業管理委託契約書（下稱物業契約書），契約
        期間自民國九十年二月一日起至九十一年一月三十一日止，雙方約定由原告
        委託被告千翔公司管理一般性行政事務，包括代原告向住戶收取清潔費、機
        電保養費後，再代原告支付予協力廠商。嗣被告千翔公司即派遣其僱用之員
        工即被告丁○○至原告擔任大廈總幹事，負責執行前開代收代付費用之工作
        。詎自九十年十一月一日起至九十一年一月三十一日止，被告丁○○竟將原
　　　　告住戶所繳納應付予原告協力商廠之費用加以侵占，供己使用，並偽造板橋
　　　　農會存摺交易明細表，使其符合正確收支情形，致使原告遲至九十一年四月
　　　　間才發現其侵占行為，經追查後，總計原告遭侵占之金額共一百一十二萬三
　　　　千三百三十元，被告丁○○即書立自白書坦承其侵占之行為。
  （二）按因故意或過失，不法侵害他人之權利者，負損害賠償責任；又受僱人因執
        行職務，不法侵害他人之權利者，由僱用人與行為人連帶負損害賠償責任；
        民法第一百八十四條第一項前段、第一百八十八條第一項前段分別定有明文
        。查被告丁○○為被告千翔公司之受僱人，其因執行職務不法侵占原告之財
        物，原告自得依前揭規定訴請被告連帶給付一百一十二萬三千三百三十元及
        自起訴狀繕本送達翌日起至清償日止，按週年利率百分之五計算之利息。另
        被告千公司與原告間存有委任關係，其監督受僱人不周，處理委任事務顯然
        有過失，是原告亦得民法第五百四十四條規定請求被告千翔公司負損害賠責
        任，給付相同之款項，惟此部分爰請就侵權行為及委任之法律關係擇一為原
        告勝訴之判決即可。
  （三）被告千翔公司雖辯稱其與原告於九十一年一月三十一日已終止雙方之委任關
        係，終止後原告又自行僱用被告丁○○擔任大廈總幹事，而被告丁○○所為
        之侵占行為係於受原告僱用期間發生，與其無涉，自不負損害賠償責任；又
        縱認被告丁○○係於被告千翔公司受僱期間為前開侵占行為，惟雙方於終止
        委任關係時，原告已表明有關財產、財務、行政庶務等管理服務之文件及其
　　　　他事項，業已移交清楚，爾後與被告千翔公司無涉，顯見原告已拋棄對被告
　　　　千翔公司之請求權，依法僅能向被告丁○○求償，是其訴請被告千翔公司賠
　　　　償，顯然無據等語。然查，被告丁○○為本件侵占行為之時間係自九十年十
　　　　一月一日起至九十一年一月三十一日止，為被告丁○○所自認，此時被告丁
　　　　○○係受被告千翔公司僱用之員工，被告千翔公司對其侵占行為仍應負賠償
　　　　責任；又原告與被告千翔公司於九十一年一月三十一日終止委任關係時，只
　　　　作物品之點交，未就財產為點交，且原告並未同意拋棄對被告千翔公司之請
　　　　求權，訴請其就與被告丁○○侵占之款項連帶賠償，非無理由，是被告千翔
　　　　公司所辯上情，不足採信。
  （四）至被告丁○○雖辯稱其於書立自白書承認侵占行為後，曾清償十九萬七千元
        、十七萬一千一百五十元、七萬二千五百元三筆款項，願於抵充其在九十一
        年二月一日後另行侵占之款項後，如有餘額再抵充本案侵占之款項；被告千
        翔公司另辯稱被告丁○○所清償之款項依法應先抵充其於九十一年一月三十
        一日前所侵占之款項，其指定先抵充於九十一年二月一日以後所侵占之款項
        ，顯有未洽等語。惟經原告仔細計算，發現被告丁○○於書立自白書後僅清
        償十七萬一千一百五十元及七萬六千五百元等二筆款項，非如被告丁○○所
        言之三筆；另按對於一人負擔數宗債務而其給付之種類相同者，如清償人所
        提出之給付，不足清償全部債額時，由清償人於清償時，指定其應抵充之債
        務，民法第二百二十一條定有明文。據此，被告丁○○為清償時，自得指定
        應抵充之債務，其既表明願先抵充於九十一年二月一日以後所侵占之款項，
        自無不合。
  三、證據：提出安全契約書、物業契約書、企劃書、自白書、偽造存摺交易明細表
      、永大公司函、日華公司函、原告存摺交易明細表、挪用公款試算表、九十一
      年二月一日至四月八日欠款明細一攬表（下稱欠款明細表）、九十一年四月份
      管理費日報表（下稱日報表）、付款簽收簿各一件、九十一年二月份、三月份
      經費收支表（下稱收支表）二件為證。
乙、被告丁○○方面：未於最後言詞辯論期日到場，據其前言詞辯論所為聲明及陳述
    如左：
  一、聲明：求為判決駁回原告之訴。
  二、陳述：對於原告主張侵占之時間及數額不爭執，而其為侵占行為時確實受僱於
      被告千翔公司，惟書立自白書後曾清償十九萬七千元、十七萬一千一百五十元
      、七萬二千五百元三筆款項，願於抵充其在九十一年二月一日後另行對原告侵
      占之款項後，如有餘額再抵充本案侵占之款項。
  三、證據：提出板橋農會取款憑條、原告扣款證明、約僱人員薪資表各一張。
丙、被告千翔公司方面：
  一、聲明：求為判決駁回原告之訴及假執行之聲請，並陳明如受不利判決，願供擔
            保請准免為假執行。
  二、陳述：
  （一）按原告所提出之存摺交易及各項費用明細等資料，均係由原告所片面製作，
        無從據以證明被告丁○○有任何侵占財物之情事，且其與原告於九十一年一
        月三十一日已終止雙方之委任關係，終止後原告又自行僱用被告丁○○擔任
        大廈總幹事，而被告丁○○所為之侵占行為係於受原告僱用期間發生，與其
        無涉，自不負損害賠償責任；又被告丁○○既另受原告僱用，彼此有密切關
        連性，是被告丁○○雖自認其係於被告千翔公司受僱期間曾侵占原告財物，
        依民法第二百七十九條規定，對被告千翔公司亦不生效力。又縱認被告丁○
        ○係於被告千翔公司受僱期間為前開侵占行為，惟雙方於終止委任關係時，
        原告已表明有關財產、財務、行政庶務等管理服務之文件及其他事項，業已
        交清楚，爾後與被告千翔公司無涉，顯見原告已拋棄對被告千翔公司之請求
        權，依法僅能向被告丁○○求償，是其訴請被告千翔公司賠償，顯然無據等
        語。
  （二）再被告丁○○自陳於書立自白書後曾清償十九萬七千元、十七萬一千一百五
        十元、七萬二千五百元等三筆款項，雖被告丁○○指定先抵充九十一年二月
        一日後另行對原告侵占之款項，惟其既另受原告僱用擔任總幹事，雙方合作
        良久，故就所清償金額指定抵充之債務顯有未洽，依法應先抵充其於九十一
        年一月三十一日前所侵占之款項。
  三、證據：提出終止委託管理服務關係書（下稱終止關係書）一件為證。
    理      由
一、被告丁○○經合法通知，未於最後言詞辯論期日到場，核無民事訴訟法第三百八
    十六條各款所列情形，爰依原告之聲請，由其一造辯論而為判決。
二、原告主張：其與被告千翔公司簽訂有安全契約書及物業契約書，契約期間自九十
    年二月一日起至九十一年一月三十一日止，雙方約定由原告委託被告千翔公司管
    理一般性行政事務，包括代原告向住戶收取清潔費、機電保養費後，再代原告支
    付予協力廠商。嗣被告千翔公司即派遣其僱用之員工即被告丁○○至原告擔任大
    廈總幹事，負責執行前開代收代付費用之工作。詎自九十年十一月一日起至九十
    一年一月三十一日止，被告丁○○竟將原告住戶所繳納應付大予原告之協力商廠
    之費用加以侵占，供己使用，並偽造板橋農會存摺交易明細表，使其符合正確收
    支情形，致使原告遲至九十一年四月間才發現其侵占行為，經追查後，總計原告
    遭侵占之金額共一百一十二萬三千三百三十元，被告丁○○即書立自白書坦承其
    侵占之行為等事實，業據其提出安全契約書、物業契約書、企劃書、自白書、偽
    造存摺交易明細表、原告存摺交易明細表各一件為證，並為被告丁○○所不爭執
    。雖被告千翔公司辯稱：按原告所提出之存摺交易及各項費用明細等資料，均係
    由原告所片面製作，無從據以證明被告丁○○有任何侵占財物之情事；且其與原
    告於九十一年一月三十一日已終止雙方之委任關係，終止後原告又自行僱用被告
    丁○○擔任大廈總幹事，而被告丁○○所為之侵占行為係於受原告僱用期間發生
    ，與其無涉，自不負損害賠償責任；又被告丁○○既另受原告僱用，彼此有密切
    關連性，是被告丁○○雖自認其係於被告千翔公司受僱期間曾侵占原告財物，依
    民法第二百七十九條規定，對被告千翔公司亦不生效力。又縱認被告丁○○係於
    被告千翔公司受僱期間為前開侵占行為，惟雙方於終止委任關係時，原告已表明
    有關財產、財務、行政庶務等管理服務之文件及其他事項，業已交清楚，爾後與
    被告千翔公司無涉，顯見原告已拋棄對被告千翔公司之請求權，依法僅能向被告
    丁○○求償，是其訴請被告千翔公司賠償，顯然無據等語。惟查：被告千翔公司
    亦不否認曾與原告簽訂安全契約書及物業契約書，雙方約定由原告委託被告千翔
    公司管理一般性行政事務，包括代原告向住戶收取清潔費、機電保養費後，再代
    原告支付予協力廠商，嗣其即派遣僱用之員工即被告丁○○至原告擔任大廈總幹
    事，負責執行此代收代付費用之工作，期間自九十年二月一日起至九十一年一月
    三十一日止等情，而被告丁○○復自認其為前開侵占行為之期間為自九十年十一
    月一日起至九十一年一月三十一日止，並有其書立之自日書一件可佐，足見被告
    丁○○自認之情節，與事實相符，堪予採信，其所為之侵占行為顯係於受被告千
    翔公司僱用之期間內發生。又其侵占之款項係原告住戶所繳納應付大予原告之協
    力商廠之費用，自屬利用執行職務之際，不法侵害原告財產者，被告千翔公司無
    從免除其雇用人之侵權行為責任。至被告千翔公司雖提出終止關係書一件證明其
    與原告間已於九十一年一月三十一日終止雙方間之委任契約關係，而依該關係書
    所載，原告亦表明有關財產、財務、行政庶務等管理服務之文件及其他事項，業
    已交清楚，爾後與被告千翔公司無涉等情，然原告係於九十一年四月間始發間被
　　告丁○○為前開侵占行為，為兩造所不爭執，此發現時間係於原告與被告千翔公
　　司終止委任關係之後數個月，足認原告於簽立前揭終止關係書時，應尚不知被告
　　丁○○有侵占其財物之行為，則其表明「有關財產、財務、行政庶務等管理服務
　　之文件及其他事項，業已移交清楚，爾後與被告千翔公司無涉」等語，應無拋棄
　　對被告千翔公司就其受僱人即被告丁○○不法侵害原告財物所應負損害賠償責任
　　之請求權之意，被告千翔公司認原告已拋棄求償乙節，顯有誤認。綜上，被告所
　　辯上情，不足採信，堪信原告主張之事實為真實。
二、按因故意或過失，不法侵害他人之權利者，負損害賠償責任；又受僱人因執行職
    務，不法侵害他人之權利者，由僱用人與行為人連帶負損害賠償責任，民法第一
    百八十四條第一項前段、第一百八十八條第一項前段分別定有明文。查被告丁○
    ○因故意不法侵占原告之財物，應負侵權行為損害賠償責任。而被告丁○○又係
    被告千翔公司僱用之員工，其被派至原告擔任大廈總幹事，因執行職務，不法侵
    害原告之財物，被告千翔公司與被告丁○○應負連帶損害賠償責任，則原告依此
    規定請求被告連帶賠償其損害，應屬有據。
三、至原告另依委任之法律關係訴請被告千翔公司賠償其損害部分，因其係請求就侵
　　權行為及委任之法律關係擇一為原告勝訴之判決即可，本院既依侵權行為之法律
　　關認原告請求被告連帶賠償其損害，為有理由，自毋庸再予審酌，併此敘明。
四、又被告丁○○辯稱其於書立自白書後曾清償十九萬七千元、十七萬一千一百五十
    元、七萬二千五百元三筆款項，總計四十四萬二千六百五十元之事實，經原告於
    九十一年七月九日言詞辯論時自認，依民事訴訟法第二百七十九條第一項規定，
    毋庸舉證，堪信為真實。雖原告嗣後撤銷此自認，指稱被告丁○○僅清償十七萬
    一千一百五十元及七萬六千五百元等二筆款項，並提出挪用公款試算表、欠款明
    細一攬表（下稱欠款明細表）、日報表、付款簽收簿各一件、收支表二件為證，
    然此證物均係原告所片面製作，無法證明其自認與事實不符。此外，其復未能證
    明業經被告丁○○同意撤銷自認，依同條第三項規定，其撤銷自認之行為不生效
    力。另按對於一人負擔數宗債務而其給付之種類相同者，如清償人所提出之給付
    ，不足清償全部債額時，由清償人於清償時，指定其應抵充之債務，民法第三百
    二十一條定有明文。查被告丁○○於九十一年二月一日至同年四月九日間，亦另
    行侵占原告之財物，復為兩造所不爭執，而原告自承被告丁○○另行侵占之款項
    計二十一萬三千一百五十八元，則被告丁○○所為之清償行為不足以清償全部侵
    占之債額，自得依前揭有關抵充之規定，指定應抵充之債務，是被告千翔公司辯
    稱被告丁○○就所清償金額指定抵充之債務，顯有未洽乙節，尚非可採。又被告
    丁○○已於本件言詞辯論時表明所清償之款項願先抵充九十一年二月一日後侵占
    之款項，如有餘額再抵充本件侵占之款項，據此，被告丁○○所清償之款項，尚
    有二十二萬九千四百九十二元得抵充本件因侵權行為所負之損害賠償債務（計算
    式：000000－000000＝229492元）。
五、次按因連帶債務人中之一人為清償、代物清償、提存、抵銷或混同而債務消滅者
    ，他債務人亦同免其責任，民法第二百七十四條定有明文。本件被告丁○○為前
    開清償行為後，尚有二十二萬九千四百九十二元得抵充本件應負之侵權行為損害
    賠償債務，已如前述，依此規定，被告千翔公司在得此抵充之範圍內，亦同免其
    責任，經核算後，被告應連帶給付原告之數額為八十九萬三千八百三十八元（計
    算式：0000000－000000＝893838元）。
六、綜上所述，原告因被告丁○○之侵權行為受有財產上之損害，本於民法侵權行為
    之法律關係，請求被告連帶賠償八十九萬三千八百三十八元及自起訴狀繕本送達
    之翌日（被告丁○○部分即九十一年八月二十三日，被告千翔公司即九十一年七
    月十八日）起，均至清償日止，按週年利率百分之五計算之利息，為有理由，應
    予准許；逾此部分之請求為無理由，應予駁回。
七、原告及被告千翔公司均陳明願供擔保請准宣告假執行或免為假執行，就原告勝訴
    部分，經核無不合，爰分別酌定相當之擔保金額准許之；至原告敗訴部分，其假
    執行之聲請已失所附麗，應併予駁回。
據上結論，本件原告之訴為一部有理由，一部無理由，依民事訴訟法第三百八十五條
第一項前段、第七十九條但書、第八十五條第二項、第三百九十條第二項、第三百九
十二條，判決如主文。
中　　　華　　　民　　　國　　九十一　　年　　 十二 　　月　　　九　　　日
                                臺灣板橋地方法院民事第四庭
~B法　　　官　趙義德
右為正本係照原本作成
如對本判決上訴，須於判決送達後二十日內向本院提出上訴狀
中　　　華　　　民　　　國　　九十一　　年　　 十二　　 月　　十三　　　日
~B法院書記官　方蟾苓
